【裁判字號】    98,簡上,87
【裁判日期】    980630
【裁判案由】    毒品危害防制條例
【裁判全文】
臺灣基隆地方法院刑事判決              98年度簡上字第87號
公  訴  人  臺灣基隆地方法院檢察署檢察官
上  訴  人  甲○○
即  被  告
上列上訴人即被告因違反毒品危害防制條例案件，不服本院基隆
簡易庭98年度基簡字第424號，中華民國98年4月7 日第一審簡易
判決（聲請簡易判決處刑案號：臺灣基隆地方法院檢察署98年度
毒偵字第66號）提起上訴，本院管轄之第二審合議庭判決如下：
    主  文
上訴駁回。
    事實及理由
一、本案經本院審理結果，認第一審簡易庭以上訴人即被告甲○
    ○施用第二級毒品，係犯毒品危害防制條例第10條第2 項之
    罪，且被告成立累犯，因而判處被告有期徒刑5 月，如易科
    罰金，以新臺幣1,000 元折算1 日。核其認事用法，並無違
    誤，量刑亦稱妥適，應予維持，爰引用第一審簡易判決書（
    如附件）記載之事實、證據及理由。
二、被告上訴意旨略以：被告未有施用毒品行為，被告應係於97
    年12月底某日，在朋友聚會場合，有人在場吸食第二級毒品
    安非他命，可能因為當時室內空氣不流通，致被告無意中吸
    入微量元素，被告無故意施用毒品犯行，請求撤銷原判決，
    更為適法之判決云云。
三、被告雖以上情置辯，惟查：
  (一)按「‧‧‧若非長時間與吸毒者直接相向，且存心大量吸入
    吸毒者所呼出之煙氣，以二手煙中可能存在之低劑量甲基安
    非他命或煙毒，應不致在尿液中檢驗出甲基安非他命或煙毒
    反應」，此一事實，有卷附法務部調查局82年5 月19日（壹
    ）發技(一)字第682號函附卷可稽。
  (二)次按卷附被告之尿液檢驗報告，其尿液中甲基安非他命濃度
    高達18640ng/ml，遠逾檢驗閥值500ng/ml，自無可能係被告
    無意中吸入「二手煙」所致。被告空言否認施用第二級毒品
    甲基安非他命，無可採信。
四、原審認被告罪證明確，並審酌被告施用第二級毒品安非他命
    類之犯罪動機、吸食頻率、曾有施用毒品之前科仍不知戒除
    ，惟慮及其所犯乃戕害自己身心健康，尚未危及他人，兼以
    不知悛悔而推諉己責之犯後態度等一切情狀，量處有期徒刑
    伍月，並諭知易科罰金之折算標準，認事用法並無違誤，量
    刑亦屬恰當，自應予以維持。上訴意旨否認犯罪，為無理由
    ，應予駁回。
五、被告合法傳喚，無正當之理由不到庭者，得不待其陳述，逕
    行判決，刑事訴訟法第371 條定有明文，本件上訴人即被告
    經合法傳喚無正當理由未到庭，爰依前開規定不待其陳述逕
    行判決。
據上論斷，應依刑事訴訟法第455 條之1第1 項、第3 項、第371
條、第368 條、第373 條，判決如主文。
本案經檢察官乙○○到庭執行職務。
中    華    民    國    98    年    6     月    30    日
                  刑事第一庭審判長法  官  陳伯厚
                                  法  官  鄭培麗
                                  法  官  劉桂金
以上正本證明與原本無異。
本件判決不得上訴。
中    華    民    國    98    年    6     月    30    日
                                  書記官  劉如純
附件：
臺灣基隆地方法院刑事簡易判決         98年度基簡字第424號
聲  請  人  臺灣基隆地方法院檢察署檢察官
被      告  甲○○
上列被告因違反毒品危害防制條例案件，經檢察官聲請以簡易判
決處刑（98年度毒偵字第66號），本院判決如下：
    主      文
甲○○施用第二級毒品，累犯，處有期徒刑伍月，如易科罰金，
以新臺幣壹仟元折算壹日。
    事實及理由
一、前案紀錄：
  (一)累犯紀錄：
    甲○○前曾犯毀損案件，經臺灣士林地方法院於民國93年12
    月3 日，以93年度重訴字第3 號判決有期徒刑四月確定，94
    年9 月20日易科罰金執行完畢。
  (二)施用毒品紀錄：
  1.甲○○前因初犯施用毒品案件，經觀察、勒戒後，認無繼續
    施用毒品之傾向，於96年11月30日經釋放出所，並由臺灣基
    隆地方法院檢察署檢察官於96年11月28日，以96年度毒偵字
    第1848號為不起訴處分確定。
  2.其後，又於前開1.所述觀察勒戒執行完畢經釋放出所以後之
    五年以內，再犯施用毒品案件（二犯施用毒品案件），由臺
    灣基隆地方法院檢察署檢察官聲請以簡易判決處刑，經本院
    於97年8 月25日，以97年度基簡字第1020號判決有期徒刑三
    月確定，98年1 月1 日發監執行、98年3 月31日執行完畢（
    惟之於本案而言，則尚不構成累犯）。
二、本案事實：
    甲○○猶不思戒除毒癮，復基於施用第二級毒品安非他命類
    （安非他命暨甲基安非他命）之犯意，於98年1 月1 日下午
    4 時10分採尿回溯4 日內之某時，在不詳地點，以不詳方式
    ，施用第二級毒品安非他命類1 次。乃為警於98年1 月1 日
    下午1 時40分，在基隆市○○區○○街482 號附近因案緝獲
    ，嗣同日下午4 時10分採其尿液送驗，結果呈安非他命暨甲
    基安非他命陽性反應。
三、證    據：
    被告甲○○固矢口否認有何施用第二級毒品安非他命類之犯
    行，惟被告於前揭時、地為警緝獲而於98年1 月1 日下午4
    時10分所採集之尿液檢體，經送請臺灣尖端先進生技醫藥股
    份有限公司以氣相層析質譜儀法為確認檢驗之結果，呈安非
    他命暨甲基安非他命陽性反應，此有臺灣尖端先進生技醫藥
    股份有限公司98年2 月2 日濫用藥物檢驗報告暨尿液檢體對
    照表各1 件在卷可考；參之以酵素免疫分析或薄層定性分析
    等方式為初步篩檢者，檢驗結果雖有相當程度偽陽性之可能
    ，然以氣（液）相層析、質譜分析之儀器為交叉確認者，檢
    驗結果出現偽陽性之機率則極低，因而具有公信力，核足為
    對涉嫌人不利之認定；尤以「毒品施用後於尿液、血液中可
    檢出之最大時限，與施用劑量、施用頻率、施用方式、施用
    者飲水量之多寡、個人體質、代謝情況、檢體收集時間點及
    所用檢測方法之靈敏度等因素有關，因個案而異。依據Clar
    ke's Isolation Identification of Drugs第二版記載，血
    液中藥物之半衰期（濃度減半所需時間）分別為古柯鹼0.7-
    1.5 小時、海洛因3 分鐘（其代謝物為嗎啡2-3 小時）、嗎
    啡2-3 小時、大麻20-36 小時、安非他命12小時（當尿液偏
    酸性時，為4-8 小時）、甲基安非他命9 小時、Ketamine2-
    4 小時，而MDMA約8.49小時。一般於尿液中可檢出之最大時
    限，古柯鹼為施用後1-4 天、海洛因2-4 天、嗎啡2-4 天、
    大麻1-10天、安非他命1-4 天、甲基安非他命1-5 天、MDMA
    1-4 天、MDA1-4天、Ketamine2-4 天。」此復曾經行政院衛
    生署藥物食品檢驗局以92年7 月23日管檢字第0920005609號
    函釋在案。勾稽以觀，足見被告空言否認最近曾經施用毒品
    云云，尚非可採；且尤足反徵被告於98年1 月1 日下午4 時
    10分採尿回溯4 日內之某時，必有施用第二級毒品安非他命
    類之犯行無疑。再者，被告查有如本判決一(二)所載施用毒品
    之前案紀錄。觀諸卷附臺灣高等法院被告前案紀錄表、不起
    訴處分書、刑事判決之內容即明。從而，本案事證明確，參
    照最高法院97年9 月9 日97年度第5 次刑事庭會議二決議意
    旨，被告於初犯施用毒品案件之五年以內，再犯施用毒品之
    犯行，堪可認定，應依法論科。
四、論罪科刑：
  (一)查海洛因、安非他命類分別係毒品危害防制條例所列管之第
    一級、第二級毒品，此為該條例第二條第二項第一款、第二
    款所明定。按犯毒品危害防制條例第十條之罪（施用毒品罪
    ）者，檢察官應聲請法院裁定，令被告入勒戒處所觀察、勒
    戒，經勒戒處所陳報，認受觀察、勒戒人無繼續施用毒品傾
    向者，應即釋放，並為不起訴之處分；認有繼續施用毒品傾
    向者，即應聲請法院裁定令入戒治處所強制戒治，俟強制戒
    治期滿釋放，再為不起訴之處分。惟依上揭規定觀察勒戒或
    強制戒治執行完畢釋放後，五年內再犯毒品危害防制條例第
    十條之罪（施用毒品罪）者，檢察官即應依法追訴，毒品危
    害防制條例第二十條第一項、第二項、第二十三條第二項分
    別定有明文。
  (二)核被告於初犯施用毒品案件以後之五年以內，再犯施用第二
    級毒品安非他命類之行為，係犯毒品危害防制條例第十條第
    二項之施用第二級毒品罪。被告持有第二級毒品安非他命類
    之低度行為，應為施用第二級毒品之高度行為所吸收，不另
    論罪。
  (三)被告查有如本判決一(一)所載之犯罪科刑及刑之執行情形，此
    有臺灣高等法院被告前案紀錄表附卷足考。乃於前案有期徒
    刑執行完畢後，五年以內，故意再犯本起最重本刑有期徒刑
    以上之罪，為累犯，應依刑法第四十七條第一項規定，加重
    其刑。
  (四)本院審酌被告施用第二級毒品安非他命類之犯罪動機、吸食
    頻率、曾有施用毒品之前科仍不知戒除，惟慮及其所犯乃戕
    害自己身心健康，尚未危及他人，兼以不知悛悔而推諉己責
    之犯後態度等一切情狀，量處如主文所示之刑，併諭知易科
    罰金之折算標準。
  (五)至員警於98年1 月1 日下午1 時40分，在基隆市○○區○○
    街482 號附近緝獲被告而併予查扣之第三級毒品PMMA10顆，
    核與被告本案之所犯渺無相關，從而，本院自無隨案併予宣
    告沒收銷燬之法律依據。為免疑異，爰特此說明。
五、依刑事訴訟法第四百四十九條第一項前段，毒品危害防制條
    例第二十三條第二項、第十條第二項，刑法第十一條前段、
    第四十七條第一項、第四十一條第一項前段，逕以簡易判決
    處刑如主文。
如不服本判決，得自收受送達之日起10日內，向本院提起上訴。
中    華    民    國    98    年    4     月    7     日
                  基隆簡易庭法  官  王慧惠
以上正本證明與原本無異。
如不服本判決，應於判決送達後10日內，向本院提出上訴書狀，
敘述上訴理由，上訴於本院合議庭，並按他造當事人之人數附具
繕本。
中    華    民    國    98    年    4     月    7     日
                            書記官  王一芳
附錄論罪法條：
毒品危害防制條例第10條第2 項
施用第二級毒品者，處3 年以下有期徒刑。


司法院資訊處製作；財團法人民間司法改革基金會備份。
